臺灣高雄地方法院刑事判決　　　　　　110年度審易字第920號
公　訴　人　臺灣高雄地方檢察署檢察官
被　　　告　吳志偉


上列被告因妨害名譽案件，經檢察官提起公訴（110 年度偵字第
7921號），本院判決如下：
    主  文
甲○○犯公然侮辱罪，處罰金新臺幣柒仟元，如易服勞役，以新
臺幣壹仟元折算壹日。
    事  實
一、甲○○於民國109 年12月14日15時53分許，在丙○○位於高
    雄市○○區○○路000 號工作之飲料店，主張丙○○先前以
    觸摸其手心之方式表彰愛慕之意，遭丙○○否認後，竟心生
    不滿，基於公然侮辱之犯意，在上開不特定多數人均得以共
    聞共見之公開場所，以「瘋子（台語）」辱罵丙○○，足以
    貶損丙○○之人格及社會評價。
二、案經丙○○訴由高雄市政府警察局小港分局報告臺灣高雄地
    方檢察署檢察官偵查起訴。
    理  由
壹、程序事項：
一、按法院認為應科拘役、罰金或應諭知免刑或無罪之案件，被
    告經合法傳喚無正當理由不到庭者，得不待其陳述逕行判決
    ，刑事訴訟法第306 條定有明文。經查，被告甲○○經合法
    傳喚，此有本院送達證書可佐（見本院卷第111 頁），於11
    1 年1 月18日審理程序中無正當理由不到庭，而本院認本件
    被告應處罰金之刑（詳後述），依據前開規定，爰不待其陳
    述，逕為一造辯論判決，合先敘明。
二、本判決下述被告以外之人於審判外之陳述，檢察官與被告於
    本院審理時均未曾爭執不具證據能力，且迄辯論終結前亦無
    聲明異議，本院審酌各該證據資料作成時之情況，尚無違法
    不當及證明力明顯過低之瑕疵，而認為以之作為證據應屬適
    當，依刑事訴訟法第159 條之5 規定，均有證據能力。至有
    關認定本案犯罪事實之非供述證據，則查無違反法定程序取
    得之情，依刑事訴訟法第158 條之4 規定反面解釋，亦具有
    證據能力。
貳、實體事項：
一、被告於本院準備程序中坦認於上揭時、地口出「瘋子（台語
    ）」一詞等情，惟矢口否認有何公然侮辱犯行，並辯稱：我
    沒有想要辱罵告訴人丙○○的意思，我在問告訴人為何其
    LINE暱稱是瘋子，反而我認為是告訴人在罵我云云。經查：
  ㈠被告對於上揭時、地有口出「瘋子（台語）」一詞等節，業
    據被告於本院準備程序時供述明確（見本院卷第99頁），核
    與證人即告訴人丙○○於警詢及偵查中證述情節亦大致相符
    （見警卷第13頁、偵卷第16頁），並有109 年12月14日15時
    48分許監視器光碟暨譯文、檢察官勘驗筆錄（見偵卷光碟片
    存放袋及警卷第12頁、偵卷第57頁）可佐，是此部分事實，
    應堪認定。
  ㈡查本件案發地點乃告訴人工作之飲料店，被告至飲料店消費
    時，主張告訴人於找錢之際有碰觸到其手心，而認知告訴人
    對其有愛慕之意，遭告訴人否認後，雙方因此產生口角，被
    告旋對告訴人表明將提出告訴，並口出「你自己說你自己是
    瘋子」，及單純口出「瘋子（台語）」等情，有前引監視器
    錄影光碟暨譯文可佐，而依當時客觀情狀判斷，告訴人工作
    之地點，屬不特定人均得以共聞共見之公開場所，被告與告
    訴人於上開地點發生前揭糾紛後，被告於盛怒之下，即在告
    訴人經營之店門口出言「瘋子（台語）」一詞，已難認毫無
    侮辱告訴人之意。退步言，縱認被告辯稱僅係說出告訴人暱
    稱云云屬實，一般人依據當時之客觀情形觀之，均足資認定
    被告係藉由詢問告訴人暱稱是否為瘋子之舉，而暗諷告訴人
    係精神狀況有問題之人，藉此侮辱告訴人，以被告為成年人
    ，並具有碩士畢業學歷，並無智識程度、辨別事理能力顯然
    低於一般常人之情形（見警卷第5 頁），對此更無諉為不知
    之理，益徵被告主觀上確有侮辱告訴人之意。被告前揭所辯
    ，要屬無據，委無可信。
  ㈢按刑法第309 條之公然侮辱罪，所稱侮辱，凡未指明具體事
    實，而其內容足以貶損他人社會評價之輕蔑行為，即足當之
    。本罪所保護之法益乃個人經營社會群體生活之人格評價，
    是否構成侮辱，並非從被害人或行為人之主觀感受判斷，而
    係以陳述內容之文義為據，審酌個案之所有情節，包含行為
    人與被害人之性別、年齡、職業類別、教育程度、社會地位
    、平時關係、言語使用習慣、詞彙脈絡等，探究言詞之客觀
    涵義，是否足以減損被害人之聲譽。「瘋子」乙詞，係指患
    有精神疾病之人，參以社會通常觀念，一般人立於名譽權主
    體之立場，受到被告以此言詞對其人格價值所為蔑視、嘲諷
    之言語後，均會有屈辱、不堪、難受等不佳之主觀感受或反
    應，被告上開言詞顯已逾越表現言論自由之必要性及適當性
    ，並足以對告訴人之人格造成相當貶抑。是被告於上揭時地
    以上開言詞辱罵告訴人，其有公然侮辱告訴人之行為及故意
    甚明。
二、按審判期日應調查之證據，係指與待證事實有重要關係，在
    客觀上顯有調查必要性之證據而言，故其範圍並非漫無限制
    ，必其證據與判斷待證事實之有無，具有關聯性，得據以推
    翻原判決所確認之事實，而為不同之認定，始足當之。若僅
    係枝節性問題，或所欲證明之事項已臻明瞭，而當事人聲請
    調查之證據，僅在延滯訴訟，或就同一證據再度聲請調查，
    甚或事實上根本無法調查，自均欠缺其調查之必要性。查：
  ㈠被告聲請向臺灣LINE公司調取告訴人帳號資料及其暱稱更改
    紀錄，證明告訴人有使用LINE暱稱辱罵被告（見本院卷第10
    1 頁）。然告訴人於其使用之LINE帳號中表彰何種暱稱，屬
    告訴人之言論自由，且依LINE軟體之常規使用方式，其加入
    之好友應不可能僅有被告1 人，則被告僅以告訴人暱稱曾出
    現瘋子一詞，即認告訴人係以此方式辱罵被告乙情，應屬臆
    測，且與本案犯罪事實顯無重大關連性，此部分聲請，無調
    查之必要。
  ㈡被告另聲請向YAHOO 公司查詢告訴人帳號資料，以證明告訴
    人LINE與YAHOO 帳號同一，告訴人欲以LINE軟體中引誘被告
    連結至YAHOO 帳號中購買商品等情（見本院卷第101 頁），
    因被告所聲請調查事項與本案被告被訴犯罪事實無關，本院
    認沒有調查之必要性，應駁回被告之聲請。
三、綜上，本案事證明確，被告犯行洵堪認定，應依法論科。
參、論罪科刑：
一、核被告所為，係犯刑法第309 條第1 項之公然侮辱罪。
二、爰審酌被告僅因雙方對於交友過程產生誤解，即心生不滿於
    公開場所發洩情緒，口出穢言，致告訴人不堪不快，所為自
    屬不當，犯後猶否認犯行，未見悔意。惟念被告前無刑事前
    案紀錄，素行尚可，有臺灣高等法院被告前案紀錄表可參，
    兼衡被告之犯罪動機、情節、手段、告訴人所受損害，暨被
    告智識程度及家庭經濟狀況等一切情狀（見警卷第5 頁、本
    院卷第9 頁），量處如主文所示之刑，並諭知易服勞役之折
    算標準。
據上論斷，應依刑事訴訟法第299 條第1 項前段，判決如主文。
本案經檢察官乙○○提起公訴，檢察官呂乾坤到庭執行職務。
中    華    民    國   111    年    2     月    16    日
                  刑事第五庭    法  官  施君蓉
以上正本證明與原本無異。
如不服本判決應於收受送達後20日內向本院提出上訴書狀，並應
敘述具體理由；如未敘述上訴理由者，應於上訴期間屆滿後20日
內向本院補提理由書（均須按他造當事人之人數附繕本）「切勿
逕送上級法院」。
因疫情而遲誤不變期間，得向法院聲請回復原狀。
中    華    民    國   111    年    2     月    16    日
                                書記官  陳建志
附錄本案論罪科刑法條：
刑法第309條第1項
公然侮辱人者，處拘役或九千元以下罰金。